【裁判字號】    97,上訴,585
【裁判日期】    970604
【裁判案由】    毒品危害防制條例
【裁判全文】
臺灣高等法院刑事判決                 97年度上訴字第585號
上  訴  人
即  被  告  甲○○
上列上訴人因違反毒品危害防制條例案件，不服台灣宜蘭地方法
院96年度訴字第105號，中華民國96年12月19日第一審判決（起
訴案號：台灣宜蘭地方法院檢察署96年度毒偵字第279號），提
起上訴，本院判決如下：
    主  文
上訴駁回。
    事  實
一、甲○○前因施用毒品案件，經觀察、勒戒，認無繼續施用毒
    品之傾向，於民國94年6月30日獲臺灣宜蘭地方法院檢察署
    94年度毒偵緝字第58號不起訴處分確定；復因竊盜案件，經
    原法院93年易字第216號判決判處有期徒刑9月確定，甫於95
    年3月23日執行完畢，猶不知悔改，於觀察、勒戒執行完畢
    後5年內，即96年2月3日凌晨4時30分許往前回溯26小時內之
    某時（不含為警查獲至採尿期間），在友人林正男位於宜蘭
    市○○路40巷31號住處內，施用第一級毒品海洛因1次，嗣
    警查獲，採尿送驗後，始悉上情。
二、案經宜蘭縣警察局宜蘭分局報請臺灣宜蘭地方法院檢察署檢
    察官偵查起訴。
    理  由
一、被告甲○○經合法傳喚無正當理由未到庭辯解，惟上揭犯罪
    事實，業據被告甲○○於原審坦承不諱，復有慈濟大學濫用
    藥物檢驗中心檢驗總表、宜蘭縣警察局宜蘭分局偵辦毒品案
    件尿液檢體編號、姓名對照登記簿各1紙在卷可資相佐，足
    認被告上開自白應與事實相符，犯行堪予認定。
二、被告前於94年間觀察、勒戒執行完畢，獲臺灣宜蘭地方法院
    檢察署94年度毒偵緝字第58號不起訴處分確定，有本院被告
    前案紀錄表1份在卷可參，其於觀察、勒戒執行完畢後5年內
    再犯本件施用毒品犯行，是核其所為係犯毒品危害防制條例
    第10條第1項之施用第一級毒品罪，其因施用而持有第一級
    毒品，持有之低度行為應為施用之高度行為所吸收，不另論
    罪。被告前因竊盜案件，經原法院93年易字第216號判決判
    處有期徒刑9月確定，甫於95年3月23日執行完畢，有本院被
    告前案紀錄表在卷可參，其受徒刑執行完畢，5年以內故意
    再犯本件有期徒刑以上之罪，為累犯，爰依法加重其刑。原
    審適用毒品危害防制條例第10條第1項，刑法第11條前段、
    第47條第1項，審酌被告前即曾因施用毒品經觀察、勒戒，
    再犯本件，顯無戒除毒癮之決心，自制能力不足，惟念被告
    施用毒品之犯行，係屬對其自身健康之戕害行為，對社會所
    造成之損害亦非直接，犯後坦認犯行，態度尚稱良好等情狀
    ，量處有期徒刑7月。並以被告本件犯罪時間雖在96年4月24
    日以前，然其於96年7月16日中華民國96年罪犯減刑條例施
    行前，經原審通緝而未自動歸案接受審判，有原審通緝稿及
    撤銷通緝稿各1份（見原審卷第31、60-4頁）在卷可參，依
    中華民國96年罪犯減刑條例第5條規定，不得依中華民國96
    年罪犯減刑條例予以減刑。經核認事用法均無不合，量刑亦
    屬允當。被告上訴意旨略以：併辦部分應與本案成立集合犯
    ，原審退回此部分，被告即有不服，且被告本件犯罪時間為
    96年4月24日以前合於減刑要件，原審未經減刑，被告亦難
    認服云云。經查，刑法第56條有關連續犯之規定，業於94年
    2月2日修正刪除，自95年7月1日起施行，依刑法第56條修正
    理由之說明：「對繼續犯同一罪名之罪者，均適用連續犯之
    規定論處，不無鼓勵犯罪之嫌，亦使國家刑罰權之行使發生
    不合理之現象」、「基於連續犯原為數罪之本質及刑罰公平
    原則之考量，爰刪除有關連續犯之規定」，係將本應各自獨
    立評價之數罪，回歸本來就應賦予複數法律效果之原貌。因
    此，就刑法修正施行後多次施用毒品之犯行，採一罪一罰，
    始符合立法本質。倘於刑法修正施行前連續施用毒品犯行，
    應依刑法第2條第1項之規定，適用修正前連續犯之規定論以
    一罪；刑法修正施行後之多次施用毒品犯行，除符合接續犯
    之要件外，則應一罪一罰，再就刑法修正施行後之數罪，與
    修正前依連續犯規定所論之一罪，數罪併罰，合併定其應執
    行刑，最高法院96年度第9次刑事庭會議著有決議可資參照
    。被告於刑法修正施行後多次施用第一級毒品之犯行，依據
    上揭刑法第56條修正理由之說明，已難以其犯罪行為態樣，
    本質上因成癮而具有反覆、延續實行之特徵，而論以集合犯
    之包括一罪，故本院對被告併案犯行自無從審理，且此部分
    亦經原審退回檢察官另行處理在案。又被告本件犯罪時間雖
    於96年4月24日以前，惟因其為緝獲到案，而非自動歸案，
    當無減刑要件之適用，已如前述，是被告之上訴，均無理由
    ，應予駁回。
三、被告甲○○經合法傳喚，無正當理由不到庭，爰不待其陳述
    逕行判決。
據上論斷，應依刑事訴訟法第368條、第371條，判決如主文。
本案經檢察官羅松芳到庭執行職務。
中    華    民    國    97    年    6     月    4     日
                  刑事第十五庭審判長法  官  吳昭瑩
                                    法  官  李釱任
                                    法  官  蘇隆惠
以上正本證明與原本無異。
如不服本判決，應於收受送達後十日內向本院提出上訴書狀，其
未敘述上訴之理由者並得於提起上訴後十日內向本院補提理由書
（均須按他造當事人之人數附繕本）。
                                    書記官  吳玉華
中    華    民    國    97    年    6     月    4     日
附錄本案論罪科刑法條全文：
毒品危害防制條例第10條第1項
施用第一級毒品者，處6月以上5年以下有期徒刑。


司法院資訊處製作；財團法人民間司法改革基金會備份。
